臺灣桃園地方法院民事簡易判決
110年度桃簡字第1887號
原      告  杜國華  
訴訟代理人  李宏文律師
複  代理人  蔡佩儒律師
被      告  陳慶華  

訴訟代理人  劉忠茂  
複  代理人  巫光璿  
上列當事人間請求侵權行為損害賠償事件，原告就本院109年度
桃交簡字第4620號刑事案件提起附帶民事訴訟（110年度桃交簡
附民字第3號），業經本院刑事庭裁定移送前來，本院於民國111
年3月31日言詞辯論終結，判決如下：
    主    文
一、被告應給付原告新臺幣2,153,353元，及自民國一一一年一
    月十三日起至清償日止，按週年利率百分之五計算之利息。
二、原告其餘之訴駁回。
三、訴訟費用由被告負擔百分之四十八，餘由原告負擔。
四、本判決第一項得假執行。
五、原告其餘假執行聲請駁回。　　
    事實及理由
壹、程序部分：
    按簡易訴訟之訴狀送達後，原告不得將原訴變更或追加他訴
    ，但擴張或減縮應受判決事項之聲明者，不在此限，民事訴
    訟法第436條第2項適用第255條第1項但書第3款定有明文。
    經查，原告起訴請求：「㈠被告應給付原告新臺幣（下同）4
    ,800,589元，及自起訴狀繕本送達翌日起至清償日止，按週
    年利率5％計算之利息。㈡願供擔保，請准宣告假執行」（見
    本院附民字卷第5頁），後經數次變更，嗣於民國111年3月1
    0日具狀變更訴之聲明為：「㈠被告應給付原告4,465,786元
    ，及自起訴狀繕本送達翌日起至清償日止，按週年利率5 ％
    計算之利息。㈡願供擔保，請准宣告假執行」（見本院桃簡
    字卷第30頁），核其為減縮應受判決事項之聲明，應予准許
    。
貳、實體部分：
一、原告主張：被告於109年2月9日12時25分許，駕駛車牌號碼0
    00-0000號自用小客車（下稱肇事車輛），沿桃園市八德區
    國際路往桃園區之方向行駛，行經同市區國際路與國豐街之
    交岔路口（下稱系爭交岔路口）而欲左轉時，本應注意應行
    至交岔路口中心處左轉，且轉彎車應讓直行車先行，當時並
    無不能注意之情形，竟未行駛至系爭交岔路口之中心處即搶
    先左轉，適原告騎乘車牌號碼000-000號普通重型機車（下
    稱系爭車輛），沿同市區國際路往八德區之方向駛至，見狀
    為閃避肇事車輛而失控倒地滑行，致原告受有左肩關節脫臼
    、右腳遠端股骨粉碎性骨折、門牙多處斷裂之傷勢，且支出
    醫療費用175,967元、醫療用品費用23,687元、看護費用71,
    000元、交通費用8,430元及受有不能工作損失307,167元、
    減少勞動能力之損失2,478,137元暨精神慰撫金1,500,000元
    之損害，扣除原告已請領之強制汽車責任保險金98,602元後
    ，被告應給付原告4,465,786元，因而依民法侵權行為之法
    律關係提起本件訴訟，並聲明：㈠被告應給付原告4,465,786
    元，及自起訴狀繕本送達翌日起至清償日止，按週年利率5 
    ％計算之利息。㈡願供擔保，請准宣告假執行
二、被告則以：對於原告提出之醫療費用175,967元、醫療用品
    費用23,687元、看護費用71,000元、交通費用8,430元部分
    均不爭執，但爭執原告主張之勞動力減損程度，因疤痕部分
    不影響勞動能力而不應列入，且原告請求之精神慰撫金數額
    過高，應予酌減，再原告亦有未注意車前狀況之過失存在等
    語，資為抗辯。並聲明：原告之訴駁回。
三、本院得心證之理由：
　㈠按因故意或過失，不法侵害他人之權利者，負損害賠償責任
    。汽車、機車或其他非依軌道行駛之動力車輛，在使用中加
    損害於他人者，駕駛人應賠償因此所生之損害，民法第184
    條第1 項前段、第191 條之2 前段分別定有明文。又汽車行
    駛至交岔路口，其行進、轉彎，應依下列規定：五、左轉彎
    時，應行至交岔路口中心處左轉，並不得占用來車道搶先左
    轉；七、轉彎車應讓直行車先行，道路交通安全規則第102 
    條第1 項第5款、第7款分別定有明文。經查，被告因上開交
    通事故之過失傷害等犯行，經臺灣桃園地方檢察署檢察官聲
    請以簡易判決處刑後，由本院刑事庭以109年度桃交簡字第4
    620號判決判處被告應執行有期徒刑7月確定在案乙情，有衛
    生福利部桃園醫院診斷證明書、亞緻牙醫診所診斷證明書、
    臺灣桃園地方檢察署109年度偵字第25565號聲請簡易判決處
    刑書、本院109年度桃交簡字第4620號刑事簡易判決等（見
    本院附民字卷第17至25頁，桃簡字卷第4至6頁）在卷可稽，
    復為被告所不爭執，自堪信原告之主張為真正。
　㈡另被告抗辯原告騎乘系爭車輛行經系爭交岔路口時亦有疏於
    注意車前狀況之過失乙情，業經原告於本院訊問時所不爭執
    （見本院卷第42頁背面），可認原告駕駛行為亦與有過失。
　㈢本院考量兩造上開各自違反注意義務之情節、迴避事故發生
    之可能性後，認被告應負70％之過失責任，原告則應負30％之
    過失責任。從而，被告駕駛行為確有過失，且其過失行為與
    原告所受損害具有相當因果關係，是被告應負損害賠償之責
    。
　㈣損害賠償數額：
  ⒈醫療費用部分：
    原告主張其因被告之過失傷害行為，支出醫療費用175,967
    元等語，業據其提出上開診斷證明書及衛生福利部桃園醫院
    暨新屋醫院醫療費用收據、亞緻牙醫診所收據、福樂居家物
    理治療所收據及統一發票等（見本院附民字卷第29至45頁，
    桃簡字卷第27頁）為憑，經核係其因被告上揭過失傷害行為
    ，為受治療而有支出之必要，則原告此部分對被告之請求，
    當足採取。
  ⒉看護費用部分：
    原告發生前開交通事故後，於109年2月9日即至衛生福利部
    桃園醫院急診住院，並於同日接受左肩關節脫臼徒手復位手
    術及右腳遠端股骨粉碎性骨折復位內固定手術，而於109年2
    月16日出院，需專人照顧1個月乙情，有衛生福利部桃園醫
    院診斷證明書（見本院附民字卷第17頁）在卷可參，則原告
    主張於其住院期間及出院後之1個月內有專人照護之必要，
    應為可信。又原告請求受有看護費用71,000元之損害乙情，
    有照顧服務費收據等（見本院附民字卷第47頁）附卷可憑，
    並為被告所不爭執（見本院桃簡字卷第42頁），是此部分之
    請求，應屬有據。
  ⒊交通費用及醫療器材費用：
　　不法侵害他人之身體或健康者，對於被害人因此喪失或減少
    勞動能力或增加生活上之需要時，應負損害賠償責任，民法
    第193條第1項定有明文。查，原告主張在經由上開手術治療
    前開傷勢後，傷口需照療而花費23,687元購買輪椅、柺杖、
    腰帶、助行器、熱敷墊、免縫膠帶等情，有統一發票、免用
    統一發票收據等（見本院附民字卷第55至63頁）在卷可憑；
    又原告因回診、復健之需而往返於住家及衛生福利部桃園醫
    院、亞緻牙醫診所間，因此支出交通費用8,430元乙情，亦
    有上開診斷證明書、醫療費用單據及大都會計程車車資計算
    資料（見本院附民字卷第49至51頁）存卷可參，並為被告所
    不爭執（見本院桃簡字卷第42頁），是原告此部分主張，尚
    屬有據，應予准許。
　⒋不能工作損失部分：
    原告雖起訴主張其於109年2月10日起至109年2月16日間，因
    住院無法工作，嗣後又因復健休養而有3個月無法工作，因
    此受有不能工作損失307,167元，並提出員工薪資條為憑（
    見本院附民字卷第53頁，桃簡字卷第33至39頁），然為被告
    所否認，且原告於本院詢問時自認：工作損失部分，由於當
    時因為疫情嚴峻，所以公司請原告在家上班，原告並未請假
    ，而是在家上班，原告也有領到薪水等語（見本院桃簡字卷
    第42頁背面），足見原告並未因上開交通事故而受有不能工
    作之損失，則原告此部分之請求，於法無據，不應准許。
　⒌減少勞動力之損失：
　⑴原告因被告上開過失傷害行為對其所造成之前開傷勢，致原
    告減少勞動能力程度為19%乙情，有長庚醫療財團法人林口
    長庚紀念醫院110年6月29日長庚院林字第1100450407號函暨
    勞動力減損比例計算表（見本院附民字卷第77至79頁）在卷
    可參，而被告雖辯稱疤痕部分不影響勞動能力云云（見本院
    桃簡字卷第42頁背面），惟此部分顯與上開長庚醫療財團法
    人林口長庚紀念醫院之鑑定意見上記載右下肢萎縮需持柺杖
    行走及患處疤痕等症狀等語相異，復未提出任何事證供本院
    查核，是本院考量原告因系爭交通事故所受之傷勢非輕，且
    衡諸一般常情，手術後所遺留之傷口疤痕大多不如原來肌膚
    及肌肉伸展之狀態，日常活動皆會受有一定程度之影響，則
    被告上開所辯，顯屬無據，不足憑採。
　⑵而原告係59年11月12日出生，且依勞動基準法第54條第1 項
    第1款規定強制退休年齡為65歲，是其請求減少勞動能力19%
    之期間，應自休養期滿之110年6月16日起算至124年11月12
    日止，於法有據。而原告於上開交通事故前每月受領之薪資
    為95,000元乙情，有上開薪資單及稅務電子閘門財產所得調
    件明細表等（見本院個資卷）附卷可佐，並為被告所不爭執
    （見本院桃簡字卷第42頁背面），原告亦據以作為請求勞動
    力減損之計算基準（見本院附民字卷第11頁），則以此計算
    ，原告於110年6月16日起算至124年11月12日止，喪失勞動
    能力之損害為2,395,736元(計算式詳如附表)，是原告於2,3
    95,736元之範圍內，請求被告賠償減少勞動力之損失，為有
    理由，應予准許。逾此部分，則無理由，應予駁回。
　⒍精神慰撫金部分：
    按不法侵害他人之身體、健康、名譽、自由、信用、隱私、
    貞操，或不法侵害其他人格法益而情節重大者，被害人雖非
    財產上之損害，亦得請求賠償相當之金額，亦為民法第195 
    條第1 項前段明定。又慰撫金之多寡，應斟酌雙方之身份、
    地位、資力與加害程度，及其他各種情形核定相當之數額，
    該金額是否相當，自應依實際加害情形與被害人所受之痛苦
    及雙方之身份、地位、經濟狀況等關係決定之（最高法院51
    年度台上字第223號判例意旨參照）。經查，被告因前開過
    失行為致原告受有上開傷害，則原告受有身體及精神痛苦，
    堪可認定，是原告依上開規定請求被告賠償慰撫金，自屬有
    據。本院審酌兩造之學歷及經歷，兼衡兩造之財產狀況（見
    本院個資卷），復參酌兩造之身分、地位、經濟狀況與被告
    之過失情節及原告所受傷害等一切情狀，認原告請求被告賠
    償精神慰撫金以500,000元為適當，應予准許。逾此部分之
    請求，應予駁回。
  ㈤從而，原告因系爭交通事故所受之損害為3,174,820元（計算
    式：175,967＋71,000＋23,687＋8,430＋2,395,736＋500,000＝3,
    174,820）；又原告已領取強制汽車責任保險理賠金額98,60
    2元乙情，有強制汽車責任保險理賠紀錄（見本院附民字卷
    第71頁）在卷可稽，此部分自應扣除，故原告因系爭交通事
    故所受之損害為3,076,218元（計算式：3,174,820－98,602＝
    3,076,218）。
　㈥按損害之發生或擴大，被害人與有過失者，法院得減輕賠償
    金額，民法第217 條第1 項定有明文。經查，原告因本件車
    禍事故受有3,076,218元之損害等情，業經本院認定如上，
    而被告就系爭事故應負70％過失責任，原告應負30％與有過失
    責任已見前述。準此，依過失比例計算，被告應賠償原告損
    害金額為2,153,353元（計算式：3,076,218 ×70％＝2,153,35
    3，小數點以下四捨五入）。
  ㈦末按給付無確定期限者，債務人於債權人得請求給付時，經
    其催告而未為給付，自受催告時起，負遲延責任。其經債權
    人起訴而送達訴狀，或依督促程序送達支付命令，或為其他
    相類之行為者，與催告有同一之效力；又遲延之債務，以支
    付金錢為標的者，債權人得請求依法定利率計算之遲延利息
    ，而應付利息之債務，其利率未經約定，亦無法律可據者，
    週年利率為5 ％，民法第229 條第2 項、第233 條第1 項前
    段及第203 條分別定有明文。查，本件原告請求被告給付2,
    153,353 元部分，係以支付金錢為標的，且無確定期限，又
    未約定利息，則被告應自受催告時起，負遲延責任，則原告
    就上述得請求之金額，併請求自起訴狀繕本送達被告之翌日
    即110年1月13日（見本院附民字卷第73頁）起至清償日止，
    按年息5 ％計算之利息，同屬有據。
四、綜上所述，原告依民法侵權行為之法律關係，請求被告給付
    2,153,353 元及自110年1月13日起至清償日止，按週年利率
    5 ％計算之利息，為有理由，應予准許。逾此範圍之請求，
    則屬無據，應予駁回。
五、本件原告勝訴部分，係就民事訴訟法第427 條訴訟適用簡易
    程序所為被告敗訴之判決，依同法第389 條第1 項第3 款之
    規定，應依職權宣告假執行。至原告雖聲明願供擔保請准宣
    告假執行，惟本院既已職權宣告假執行，原告此部分聲請，
    核僅為促請本院職權發動，自無庸另為准駁之諭知。另原告
    敗訴部分，假執行之聲請駁回。
六、訴訟費用負擔之依據：民事訴訟法第79條。
中　　華　　民　　國　　111 　年　　4 　　月　　22　　日
                  桃園簡易庭  法  官  顏嘉漢
以上為正本係照原本作成。
如不服本判決，應於送達後20日內，向本院提出上訴狀並表明上
訴理由，如於本判決宣示後送達前提起上訴者，應於判決送達後
20日內補提上訴理由書（須附繕本）。
如委任律師提起上訴者，應一併繳納上訴審裁判費。   
中　　華　　民　　國　　111 　年　　4 　　月　　22　　日
                              書記官  楊上毅
附表：
依霍夫曼式計算法扣除中間利息（首期給付不扣除中間利息）核計其金額為新臺幣2,395,736元【計算方式為：216,600×10.00000000+(216,600×0.00000000)×(11.00000000-00.00000000)=2,395,735.0000000000。其中10.00000000為年別單利5%第14年霍夫曼累計係數，11.00000000為年別單利5%第15年霍夫曼累計係數，0.00000000為未滿一年部分折算年數之比例(149/366=0.00000000)。採四捨五入，元以下進位】。